臺灣屏東地方法院刑事判決
                        111年度訴字第257號
公  訴  人  臺灣屏東地方檢察署檢察官
被      告  張庭華


指定辯護人  本院公設辯護人張宏惠
上列被告因偽造有價證券案件，經檢察官提起公訴（111年度偵
字第1193號、110年度偵字第6732號），本院判決如下：
    主  文
張庭華犯如附表一編號1至3所示之罪，各處如附表一編號1至3「
主文」欄所示之刑及沒收。應執行有期徒刑貳年。
    事  實
一、張庭華為蔡欣容、蔡佳蓉之母，其並自任會首邀集會員，成
    立會期自民國105年6月10日起至107年2月10日止，每會新臺
    幣（下同）5,000元，含會首共計21會之互助會，該互助會
    於每月10日在屏東縣○○市○○路000巷00弄0號開標。張庭華明
    知蔡欣容、蔡佳蓉均未同意或授權其製作本票，竟意圖供行
    使之用，基於偽造有價證券之犯意，分別於106年1月10日某
    時許及106年7月10日某時許，以蔡欣容之名義得標上開互助
    會後，在不詳地點，以蔡欣容名義製作如附表二編號1-1至1
    -2、附表二編號2-1至2-2所示之本票4紙（其上偽造之署押
    各如附表二「偽造之署押」欄所示，起訴意旨認張庭華僅於
    發票人欄偽造署名及指印各1枚，應有誤會，爰更正如附表
    二所示）；又於106年3月10日某時許，以蔡佳蓉之名義得標
    上開互助會後，在不詳地點，以蔡佳容名義製作如附表二編
    號3-1至3-2所示之本票2紙（其上偽造之署押各如附表二「
    偽造之署押」欄所示，起訴意旨認張庭華僅於發票人欄偽造
    署名及指印各1枚，應有誤會，爰更正如附表二所示），而
    以此方式偽造不實之有價證券共6紙後，分別於上開得標日
    期交付予該期活會會員蔡尚德收執用以擔保而行使之（張庭
    華涉犯詐欺取財罪嫌部分，業經臺灣屏東地方檢察署檢察官
    予以不起訴處分）。嗣蔡尚德聲請對上開本票6紙裁定准許
    強制執行，經臺灣臺南地方法院以109年度司票字第3448號
    民事裁定駁回如附表二編號3-1至3-2所示之本票之聲請，嗣
    蔡欣容、蔡佳容又分別對蔡尚德提起確認如附表二編號1-1
    至2-2所示之本票債權不存在之訴，經本院以110年度屏簡字
    第186號民事判決、臺灣臺南地方法院以110年度南簡字第10
    0號民事判決確認蔡尚德上開本票對蔡欣容、蔡佳容票據權
    利不存在確定，始悉上情。
二、案經蔡尚德訴由臺灣屏東地方檢察署檢察官偵查起訴。
    理  由
一、按被告以外之人於審判外之陳述，雖不符刑事訴訟法第159
    條之1至之4等規定，惟經當事人於審判程序同意作為證據，
    法院審酌該言詞或書面陳述作成時之情況，認為適當者，亦
    得為證據，刑事訴訟法第159條之5第1項定有明文。查本判
    決以下所引用具傳聞性質之證據，檢察官及被告張庭華及其
    辯護人於本院審理時均表示同意有證據能力（本院卷第103
    頁），本院審酌上開證據資料作成時之情況，並無任何違法
    取證之不適當情形，且對於被告涉案之事實具有相當之關聯
    性，依刑事訴訟法第159條之5第1項規定，認均具有證據能
    力。
二、上開事實，業據被告於本院審理時坦承不諱（本院卷第103
    、117頁），與證人即告訴人蔡尚德於警詢、檢察事務官詢
    問及偵訊時之證述、證人即被害人蔡欣容於警詢、偵訊時之
    證述，及證人即被害人蔡佳容於偵訊時之證述互核均大抵相
    符（他卷第7-8、31-34、37-39、41-44、115、151-153頁）
    ，並有本案本票影本、全戶戶籍資料查詢結果、指認犯罪嫌
    疑人紀錄表、互助會影本、臺灣臺南地方法院109年度司票
    字第3448號民事裁定影本、同院110年度南簡字第100號民事
    判決影本、本院109年度司票字第944號民事裁定影本、本院
    110年度屏簡字第186號民事判決影本等件在卷可佐（他卷第
    9-15、45、49、53-57、67、69、129-130、155-158頁；偵6
    732卷第23-24頁），足認被告上開任意性自白與事實相符，
    堪以採信。本案事證已臻明確，被告前揭犯行均堪認定，應
    依法論科。
三、論罪科刑
　㈠被告行為後，刑法第201條規定於108年12月25日修正公布，
    同年月27日施行，揆其立法理由係因本罪於72年6月26日後
    並未修正，而於94年1月7日刑法修正施行後，所訂罰金之貨
    幣單位為新臺幣，依刑法施行法第1條之1第2項前段之規定
    ，本罪之罰金額應提高30倍，故係將前條文罰金數額調整換
    算後予以明定，其構成要件及法律效果均無變更，即無新舊
    法比較之問題，應逕適用裁判時法即現行法處斷，先予敘明
    。
　㈡核被告所為，均係犯刑法第201條第1項之偽造有價證券罪。
　㈢被告在如附表二編號1-1至3-2所示之本票上分別偽造蔡欣容
    、蔡佳容之署名、指印、印文之舉措，為偽造有價證券之階
    段行為，被告於偽造有價證券後進而行使，其行使偽造有價
    證券之低度行為，分別為偽造之高度行為所吸收，均不另論
    罪。
　㈣按偽造同一被害人之多張本票，如係同時為之，因其行為無
    先後可分，且被害法益仍僅一個，應只成立單純一罪（最高
    法院86年度台上字第7318號判決意旨參照）。查被告於106
    年1月10日、106年7月10日，均係同時以蔡欣容名義偽造本
    票各2張，又於106年3月10日，則係同時以蔡佳蓉名義偽造
    本票2張，均各只成立單純一罪。
　㈤被告分別於106年1月10日、106年3月10日及106年7月10日，
    偽造本票各2張之行為，犯意個別，行為互殊，應予分論併
    罰。
　㈥按犯罪之情狀顯可憫恕，認科以最低刑度仍嫌過重者，得酌
    量減輕其刑，刑法第59條定有明文，所謂顯可憫恕，係指被
    告之犯行有情輕法重，客觀上足以引起一般人同情，處以法
    定最低刑度仍失之過苛，尚堪憫恕者而言。查被告已與告訴
    人成立和解，並獲得蔡欣容、蔡佳容之諒宥，有陳情書與本
    院和解筆錄附卷可佐（本院卷第125-127、131-163頁）。再
    者，被告偽造本案本票之行為，固應非難，惟私人開立之本
    票於實務上之流通性甚低，是其犯行對於金融交易秩序之危
    害，與一般偽造有價證券者，藉偽造有價證券流通市面而賺
    取暴利之情形有所不同，被告本案偽造本票所生損害相對較
    為輕微。而刑法第201條第1項偽造有價證券罪所定3年以上1
    0年以下有期徒刑之法定本刑，乃係基於有價證券之廣大流
    通性，如有偽造，勢將對以信用為基礎之金融交易秩序造成
    不可預估之嚴重損害，此與本案被告之犯罪情節相比，顯不
    相當。準此，依被告行為之客觀侵害程度，及其主觀之動機
    、目的等項予以綜合觀察，本院因認就被告本案所犯3次偽
    造有價證券犯行，茍依刑法第201條第1項之法定本刑科處最
    輕本刑有期徒刑3年，猶嫌過重，顯與被告犯罪情節失其衡
    平，而有情輕法重之情形，客觀上實有情堪憫恕之處，爰均
    依刑法第59條規定予以酌減其刑。
　㈦爰審酌被告利用其女蔡欣容、蔡佳蓉之名義偽造本票，破壞
    有價證券之公信力，所為實應非難，惟念其犯後坦承犯行，
    並與告訴人達成和解，可見已有悔意，併衡以其犯罪目的、
    手段及告訴人與蔡欣容、蔡佳蓉人所受之損害程度，再酌被
    告前有詐欺、公共危險經法院論罪科刑之前案狀況，並有於
    106年9月25日後數日內所為之偽造本票1紙交付告訴人之犯
    行，業經本院以109年訴字第242號判決判處有期徒刑1年7月
    確定之紀錄（於本案均不構成累犯），此有臺灣高等法院被
    告前案紀錄表、本院109年度訴字第242號刑事判決在卷可佐
    （偵6732卷第43-46頁），兼衡其於本院審理程序時自陳之
    家庭、生活、經濟與工作狀況（本院卷第97頁），就其所犯
    分別量處如主文所示之刑。另衡酌被告所犯上開數罪之罪質
    均為相同、手法亦相似，且犯罪時間之間隔並非相距甚遠，
    及法益總體侵害性等情狀，定應執行刑如主文所示。
四、沒收
　　按偽造之有價證券，不問屬於犯人與否，沒收之，刑法第20
    5條定有明文。查本案被告偽造之有價證券即如附表二編號1
    -1至3-2所示之本票6紙，係被告所偽造之物，業經本院認定
    如前，雖交付於告訴人收受而未扣案，然無證據證明業已滅
    失，仍應依刑法第205條規定，於被告本案各次犯行項下，
    分別宣告沒收之；至本票上偽造之署名、印文及指印，已屬
    偽造有價證券之一部分，自無庸重為沒收宣告之諭知，併此
    敘明。
據上論斷，應依刑事訴訟法第299條第1項前段，判決如主文。　
本案經檢察官周亞蒨提起公訴，檢察官黃莉紜到庭執行職務。
中　　華　　民　　國　　111 　年　　9 　　月　　20　　日
                  刑事第六庭  審判長  法  官  李宗濡

                                      法  官  楊孟穎

                                      法  官  江永楨
以上正本證明與原本無異。
如不服本判決應於收受判決後20日內向本院提出上訴書狀，並應
敘述具體理由；其未敘述上訴理由者，應於上訴期間屆滿後20日
內向本院補提理由書（均須按他造當事人之人數附繕本）「切勿
逕送上級法院」。
中　　華　　民　　國　　111 　年　　9 　　月　　20　　日
                                      書記官  洪韻雯
附錄本案論罪科刑法條：
刑法第201條
意圖供行使之用，而偽造、變造公債票、公司股票或其他有價證
券者，處三年以上十年以下有期徒刑，得併科九萬元以下罰金。
行使偽造、變造之公債票、公司股票或其他有價證券，或意圖供
行使之用而收集或交付於人者，處一年以上七年以下有期徒刑，
得併科九萬元以下罰金。
附表一：
編號 事實 主文 1 張庭華偽造如附表二編號1-1至1-2所示之本票部分 張庭華犯偽造有價證券罪，處有期徒刑壹年柒月。未扣案如附表二編號1-1至1-2所示之偽造之本票貳張均沒收之。 2 張庭華偽造如附表二編號2-1至2-2所示之本票部分 張庭華犯偽造有價證券罪，處有期徒刑壹年柒月。未扣案如附表二編號2-1至2-2所示之偽造之本票貳張均沒收之。 3 張庭華偽造如附表二編號3-1至3-2所示之本票部分 張庭華犯偽造有價證券罪，處有期徒刑壹年柒月。未扣案如附表二編號3-1至3-2所示之偽造之本票貳張均沒收之。 
附表二：
編號 票號 發票日 發票人 票面金額 （新臺幣） 偽造之署押 或印文 備註 1-1 CH461856 106年1月10日 蔡欣容 6,100元 ⒈發票人欄署名1枚 ⒉發票人欄及金額欄指印各1枚，共2枚 即起訴書附表編號4 1-2 CH461858 106年1月10日 蔡欣容 6,100元 ⒈發票人欄署名1枚 ⒉發票人欄及金額欄指印各1枚，共2枚 即起訴書附表編號1 2-1 CH388646 106年3月10日 蔡佳蓉 6,500元 ⒈發票人欄署名1枚 ⒉發票人欄及金額欄印文各1枚，共2枚　 即起訴書附表編號5 2-2 CH388648 106年3月10日 蔡佳蓉 6,500元 ⒈發票人欄署名1枚 ⒉發票人欄及金額欄印文各1枚，共2枚　 即起訴書附表編號6 3-1 CH526628 106年7月10日 蔡欣容 6,500元 ⒈發票人欄署名1枚 ⒉發票人欄及金額欄印文各1枚，共2枚　 即起訴書附表編號2 3-2 CH526629 106年7月10日 蔡欣容 6,500元 ⒈發票人欄署名1枚 ⒉發票人欄及金額欄印文各1枚，共2枚　 即起訴書附表編號3